【裁判字號】    99,聲,20
【裁判日期】    990223
【裁判案由】    聲明異議
【裁判全文】
臺灣苗栗地方法院刑事裁定                99年度聲字第20號
聲明異議人
即  被  告  甲○○
上列聲明異議人因詐欺案件，對於臺灣苗栗地方法院檢察署檢察
官執行之指揮（98年度執字第2919號）聲明異議，本院裁定如下
：
    主  文
聲明異議駁回。
    理  由
一、聲明異議意旨略以：聲明異議人即被告甲○○所犯詐欺一案
    ，不服臺灣苗栗地方法院（下稱本院）98年度苗簡字第641
    號判決，上訴至本院合議庭，該合議庭採用協商判決，經合
    議庭法官告知被告撤回本件上訴，與被告協商，並由檢察官
    提供保證，讓被告的簡易判決4 月徒刑可以分期繳罰金，且
    答應讓被告有6 個月緩衝期，屆緩衝期結束後，被告即可分
    6 個月繳納罰金，此協商有合議庭法官可茲證明，由檢察官
    黃彥暉所提供給被告之協商條件甚為明確；嗣被告於98年12
    月10日前往地檢署執行股乙股欲辦理4 個月徒刑易科罰金之
    6 個月緩衝期之時，乙股書記官卻不准被告辦理，反而要被
    告分6 個月繳納罰金，此舉使被告有所為難，為此爰聲明異
    議，請求法院諭知地檢署執行股准予被告先行辦理6 個月緩
    衝期，俾使被告得以存錢分期繳納易科罰金，以履行檢察官
    之承諾等語。
二、按受刑人或其法定代理人或配偶以檢察官執行之指揮為不當
    者，得向諭知該裁判之法院聲明異議」刑事訴訟法第484 條
    定有明文。次按裁判除關於保安處分者外，於確定後執行之
    ，刑事訴訟法第456 條前段規定甚明。
三、經查：
(一)、本件聲明異議人即被告甲○○因詐欺案件經本院簡易庭以98
    年度苗簡字第641 號判決判處有期徒刑4 月，如易科罰金以
    新臺幣（下同）1,000 元折算1 日，嗣聲明異議人不服，向
    本院提起上訴，該案於合議庭之受命法官98年10月28日行準
    備程序時，經聲明異議人當庭撤回上訴而告確定，並非依認
    罪協商程序所為之判決等情，業經本院依職權調取98年度簡
    上字第74號詐欺案件卷宗（下稱本院二審卷）核閱無訛，並
    有上開日期之準備程序筆錄及聲明異議人提出之聲請撤回上
    訴狀各1 份在卷可稽（見本院二審卷第46至50頁），是聲明
    異議人謂該案係依認罪協商之方式處理一節，容有誤會，合
    先敘明。
(二)、上開案件因聲明異議人於98年10月28日撤回上訴而告確定，
    揆諸首揭法條，檢察官自當依據上開確定判決指揮執行。嗣
    臺灣苗栗地方法院檢察署於98年12月10日傳喚聲明異議人到
    案執行，聲明異議人即具狀聲請准予易科罰金並分期繳納，
    經本案之執行檢察官訊問後，同意聲明異議人所受有期徒刑
    4 月之宣告，得以1,000 元折算1 日易科罰金，並於點名單
    上批示「准予緩期繳納，並准予分5 期繳納罰金，一期未繳
    視為全部到期，不到得逕行拘提」，此有聲明異議人填具之
    請求准予分期繳納罰金聲請表、臺灣苗栗地方法院檢察署點
    名單、訊問筆錄各1 份在卷可憑（見臺灣苗栗地方法院檢察
    署98年度執字第2919號執行卷宗），足徵執行檢察官係本其
    法律所賦予指揮刑罰執行職權之行使，對具體個案所為之裁
    量，而准予聲明異議人易科罰金並得分期繳納，難謂有何逾
    越法律授權或專斷等濫用權力之情事。
(三)、聲明異議人雖執前詞指摘執行檢察官未依公訴檢察官對其之
    承諾，給予6 個月之緩衝期云云，然按受刑人無力完納罰金
    者，得於裁判確定後2 個月內，向檢察官聲請分期繳納；檢
    察官應依受刑人聲請分期繳納之期數准許其就罰金總額平均
    分期繳納，其期限最多不得超過8 期，但時效即將完成者，
    僅得於時效完成前之期限內，准許其繳納，高等法院以下各
    級法院檢察署辦理受刑人分期繳納罰金要點第1 點及第2 點
    分別定有明文。揆諸上揭要點，並未有須給予受刑人緩衝期
    ，待緩衝期屆滿始分期繳納罰金之規定，縱執行檢察官未給
    予聲明異議人6 個月之緩衝期，於法亦無違誤。況依刑事訴
    訟法第455 條之2 第1 項規定，公訴檢察官與被告協商之範
    圍係及於被告願受科刑之範圍，並不包括是否准予易科罰金
    之易刑處分。上開案件係因聲明異議人當庭撤回上訴而告確
    定，並非依認罪協商程序所為之判決，業如前述；是聲明異
    議人主張其於詐欺一案上訴中已與檢察官達成協商之合意，
    由檢察官提供保證，答應聲明異議人得易科罰金之協商條件
    ，異議人始行撤回上訴，已屬無據，遑論是否准許以易科罰
    金方式代替有期徒刑之執行，本係判決罪刑確定後執行時方
    得應考量之範疇，且專屬於執行檢察官之權責，豈可於審理
    程序中進行量刑協商？再者，綜觀該案全部審理卷宗，該案
    之承審法官及公訴檢察官，於整個審理過程中，並無承諾聲
    明異議人日後執行時，得享有6 個月緩衝期，待6 個月緩衝
    期結束後，再予6 個月分期繳納罰金一事，亦有該案審理卷
    宗可參；準此，異議人前開所為之指摘，尚難憑採。
(四)、再按受徒刑或拘役之諭知，而有下列情形之一者，依檢官之
    指揮，於其痊癒或該事故消滅前停止執行：一、心神喪失。
    二、懷胎五月以上者。三、生產未滿二月者。四、現罹疾病
    ，恐因執行而不能保其生命者，刑事訴訟法第467 條定有明
    文。查本件聲明異議人既無刑事訴訟法第467 條所列停止執
    行之法定事由，僅徒憑檢察官提供保證之協商條件予伊，如
    不給予緩衝期，伊有所為難等語，聲請延緩執行，於法即屬
    無據。又是否准予易科罰金，依刑事訴訟法第457 條規定，
    由為裁判法院之檢察官指揮之，亦即由執行檢察官視個案具
    體情形，考量受刑人之身體、教育、職業或家庭關係等因素
    ，並審酌其如不受有期徒刑或拘役之執行，是否難達科刑之
    目的、收矯正之成效或維持法秩序等，以作為其裁量是否准
    予易科罰金之憑據。是以法律賦予執行檢察官此項裁量權，
    僅在發生裁量瑕疵之情況時，法院始有介入審查之必要（最
    高法院97年台抗字第576 號、98年台抗字第102 號刑事裁定
    意旨參照）。而關於本件聲明異議人得否有6 個月緩衝期，
    待緩衝期滿後，再讓其分6 期繳納罰金乙節，業經臺灣苗栗
    地方法院檢察署98年12月31日以苗檢哲執乙98執字第2919號
    函覆略以：「本署98年度執字第2919號案受刑人甲○○於傳
    喚到案執行時，已聲請給予1 個月緩衝期，並經本署執行檢
    察官准許；且執行繳納罰金之緩衝期間非協商判決所得協商
    之條件，是本件擬不給予受刑人6 個月緩衝期繳納罰金」等
    語（見本院卷第6 頁），可知該案執行檢察官已考量聲明異
    議人所犯情節、資力等情狀，予聲明異議人1 個月之緩衝期
    ，並允其分5 期繳納罰金，則其所為之處分並未逾越客觀標
    準，亦未濫用裁量權，難謂其執行之指揮不當而有侵害聲明
    異議人信賴利益之情事。從而，聲明異議人認執行檢察官應
    受協商之拘束，請求准許於6 個月緩衝期屆滿後始予分期繳
    納罰金，洵屬無據。
(五)、綜上所述，聲明異議人執上開異議意旨，指摘檢察官之執行
    指揮不當一節，為無理由，應予駁回。
四、據上論斷，依刑事訴訟法第486 條，裁定如主文。
中    華    民    國    99    年    2     月    23    日
                  刑事第一庭    法  官  周靜妮
以上正本證明與原本無異。
如不服本裁定應於送達後5 日內向本院提出抗告狀。
                                書記官  巫  穎
中    華    民    國    99    年    2     月    23    日

司法院資訊處製作；財團法人民間司法改革基金會備份。
